【裁判字號】    89,易,399
【裁判日期】    891006
【裁判案由】    偽造文書
【裁判全文】
臺灣臺北地方法院刑事判決                          八十九年度易字第三九九號
    公  訴  人  臺灣臺北地方法院檢察署檢察官
    被      告  乙○○
                丁  ○
    右  一  人
    選任辯護人  楊尚賢
右列被告等因偽造文書案件，經檢察官聲請以簡易判決處刑（八十八年度偵字第一三
一三二號），經本院台北簡易庭受理後（受理案號為八十八年度北簡字第一三二九號
），認不宜以簡易判決處刑，移送前來，本院適用通常程序判決如左：
    主      文
乙○○無罪。
丁○公訴不受理。
    理      由
一、公訴意旨略以：被告甲○○（已經本院發布通緝，俟到案後再行審結）因南亞金
    屬有限公司積欠稅金，被限制出境，乃徵得其同學被告乙○○同意借得身分證，
    於民國八十八年三月間，在台北市萬華區西門町世界戲院旁一家咖啡廳，交付其
    照片及乙○○身分證委由一不詳姓名者在乙○○身分證上貼甲○○之照片變造乙○○之身分證，足以生損害於戶政機關對身分管理之正確性。甲○○收受該不詳
    姓名者變造乙○○之身分證後，委由具有共同犯意聯絡之被告丁○，經丁○以電
    話聯絡惠陽旅行社不知情之丙○○小姐辦理護照，於八十八年五月二十六日下午
    一時許，在台北市福華飯店，丁○、甲○○二人將變造之乙○○身分證交付丙○○小姐辦理護照。嗣丙○○至外交部領事事務局辦理護照，經該局辨別乙○○之
    身分證係變造，於同年六月八日通知丁○、甲○○前往其旅行社領取護照時，為
    警查獲等語，因認被告乙○○、丁○均涉有刑法第二百十六條、第二百十二條之
    行使變造國民身分證罪嫌。
二、無罪部分－即被告乙○○部分：
  （一）按犯罪事實應依證據認定之，無證據不得推定其犯罪事實。又不能證明被告
        犯罪者，應諭知無罪之判決，刑事訴訟法第一百五十四條、第三百零一條第
        一項分別定有明文。又事實之認定，應憑證據，如未能發現相當證據，或證
        據不足以證明，自不能以推測或擬制之方法，為裁判基礎（最高法院四十年
        台上字第八六號判例參照）；且認定犯罪事實所憑之證據，雖不以直接證據
        為限，間接證據亦包括在內，然而無論直接證據或間接證據，其為訴訟上之
        證明，須於通常一般之人均不致有所懷疑，而得確信其為真實之程度者，始
        得據為有罪之認定，倘其證明尚未達到此一程度，而有合理之懷疑存在而無
        從使事實審法院得有罪之確信時，即應由法院為諭知被告無罪之判決（最高
        法院七十六年台上字第四九八六號判例參照）。
  （二）本件公訴人認被告乙○○涉犯有前開犯行，因其於偵查程序中未傳喚被告乙○○到庭應訊，故其所依憑之證據及理由無非係以若被告乙○○未同意將其
        身分證借予被告甲○○，何以被告甲○○會持有其身分證暨被告甲○○於警
        訊中已供明其係徵得被告乙○○之同意，而取得被告乙○○之身分證為據。
  （三）訊據被告固堅決否認有任何公訴人所聲請以簡易決處刑之犯行，辯稱：我本
        身是一個虔誠的出家人，甲○○固然是我小學同學沒錯，不過他之所以會有
        我的身分證，是因為有一次甲○○到我家裡來，當時我要出國去斯里蘭卡、
        印度及泰國等國家朝聖，所以我把身分證交給甲○○請他幫我辦護照，我怎
        麼會知道甲○○把我的身分證拿去變造，我絕對沒有與甲○○有偽造文書之
        犯意聯絡等語。
  （四）本院經查：
    如前所述，本件公訴人認被告乙○○涉有前開犯行，其所依憑之證據無非係共同
    被告甲○○於警訊之供述，而被告甲○○於本院調查、審理中因傳拘無著，已經
    本院於八十九年六月二日發布通緝，於本件辯論終結、宣判時迄未到案，而無法
    於本件之公判程序為訊問，經查被告甲○○固於警訊時供稱：被告乙○○是我小
    學同學，我拜託他讓我用他的年籍身分申請護照，以便出國作生意，乙○○同情
    我的處境，便答應我（偵查卷第九頁反面偵訊筆錄參照），惟依最高法院八十七
    年度台上字二一二三號判決所揭示「被告之自白，雖為證據之一種，但依刑事訴
    訟法第一百五十六條第一項規定，被告之自白，須非出於強暴、脅迫、利誘、詐
    欺、違法羈押或其他不正之方法，且與事實相符者，始得為證據。又依同條第二
    項規定，被告之自白，不得作為有罪判決之唯一證據，仍應調查其他必要之證據
    ，以察其是否與事實相符。立法目的乃欲以補強證據擔保自白之真實性，亦即以
    補強證據之存在，藉之限制自白在證據上之價值，防止偏重自白，發生誤判之危
    險。以被告之自白，作為其自己犯罪之證明時，尚有此危險；以之作為其他共犯
    之罪證時，不特在採證上具有自白虛偽性之同樣危險，且共犯之自白，難免有嫁
    禍他人，而為虛偽供述之危險。是則利用共犯者之自白，為其他共犯之罪證時，
    其證據價值如何，按諸自由心證主義之原則，固屬法院自由判斷之範圍。但共同
    被告不利於己之陳述，雖得採為其他共同被告犯罪之證據，惟此項不利之陳述，
    須無瑕疵可指，且就其他方面調查，又與事實相符者，始得採為其他共同被告犯
    罪事實之認定。若不為調查，而專憑此項供述，即為其他共同被告犯罪事實之認
    定，顯與刑事訴訟法第一百五十六條第二項之規定有違。因之，現行刑事訴訟法
    下，被告之自白，或共同被告不利於己之陳述，其證明力並非可任由法院依自由
    心證主義之原則，自由判斷，而受相當之限制，有證據法定主義之味道，即尚須
    另有其他必要之補強證據，來補足其自白之證明力，始得採為斷罪資料。」之旨
    ，於卷存證據資料內仍必須有被告乙○○確實有同意將其身分證借予被告甲○○
    使用之補強證據存在方足以擔保被告甲○○上開警訊之供述為屬真實，經查被告
    甲○○於本件移送檢察官偵查後即又供稱被告乙○○於交付身分證時，尚有交付
    其相片一張（偵查卷第三八頁反面訊問筆錄參照），另又具狀辯稱被告乙○○係
    將身證交予其代辦護照等出國事宜（偵查卷第五六頁答辯狀參照），先姑不論被
    告甲○○上開答辯狀因其未到庭應訊，於本件訴訟上恐有生是否以書面代陳述之
    證據法上問題（證人不能以書面代替陳述於理論上並無爭執，惟共同被告是否得
    以書面陳述，在不到庭之情況下代替其辯解，則容或有爭議），則僅就被告甲○○前開檢察官偵查中之言詞供述以觀，若被告乙○○同意將其身分證交予被告甲○○使其得以變造申請護照，被告乙○○又何須交付其自己之相片一張予被告甲○○，豈非畫蛇添足，反而應係如被告乙○○所辯稱其係要請被告甲○○代辦護
    照，以方便出國朝聖，其方會交付身分證與相片予被告甲○○，而於卷存證據資
    料內，除共同被告甲○○上開警訊中被告乙○○有同意將身分證借予其使用之不
    利供述外，別無其他積極證據足以補強擔保被告甲○○上開警訊中對被告乙○○
    不利之供述為屬實在，核諸前揭說明，本院自難單憑共同被告甲○○於警訊中對
    被告乙○○不利之供述，而在別無其他積極補強證據足以證明該對被告乙○○不
    利之共同被告供述為屬實在之情況下，遽認被告乙○○確有如公訴人所聲請簡易
    判決處刑之犯行。
  （五）綜上所述，公訴人認被告乙○○所涉有之前開犯行，尚難認與事實相符，此
        外外復查無其他積極證據足資證明被告乙○○有何公訴人所聲請簡易判決處
        刑之犯行，既不能證明被告乙○○犯罪，核諸前揭說明，自應由本院為被告
        乙○○無罪之諭知。
三、不受理部分－即被告丁○部分：
  （一）按被告死亡者，應諭知不受理之判決，刑事訴訟法第三百零三條第五款定有
        明文。
  （二）查本件被告丁○業於八十九年八月八日死亡，除有台北市立萬芳醫院出具之
        死亡證明書附本院卷可稽外，並有台北市文山區第二戶政事務所函覆本院之
        被告丁○之戶籍謄本附本院卷足憑，依照上開說明，爰不經言詞辯論，就被
        告丁○部分逕為公訴不受理之判決。
據上論斷，應依刑事訴訟法第四百五十二條、第三百零一條第一項、第三百零三條第
五款、第三百零七條，判決如主文。
本案關於被告乙○○部分經檢察官侯名皇到庭執行職務
中      華      民      國    八十九    年      十      月      六      日
                                      臺灣臺北地方法院刑事第三庭
                                          法  官  葉  建  廷
右正本證明與原本無異
如不服本判決應於送達後十日內向本院提出上訴狀
                                          書記官  許  婉  如
中      華      民      國    八十九    年      十      月    十二      日


司法院資訊處製作；財團法人民間司法改革基金會備份。
